臺灣桃園地方法院行政訴訟判決　
110年度交字第337號
原      告  黃紀平  




被      告  桃園市政府交通事件裁決處
                      設桃園市○○區○○路00號7、8樓
代  表  人  張丞邦    住同上
訴訟代理人  黃一鳴律師
上列當事人間交通裁決事件，原告不服被告所為如附表所示之裁
決，提起行政訴訟，本院判決如下：
    主  文
原告之訴駁回。
訴訟費用新臺幣參佰元由原告負擔。
    事實及理由
壹、程序方面：
    本件係因原告不服被告所為道路交通管理處罰條例（下稱處
    罰條例）第8 條之裁決而提起撤銷訴訟，依行政訴訟法第23
    7 條之1 ，應適用交通裁決事件訴訟程序。本件因卷證資料
    已經明確，本院依行政訴訟法第237 條之7 規定，不經言詞
    辯論，直接裁判。
貳、實體方面：                                  
一、事實概要：
　　原告所有之車牌號碼000－0000號自用小客車（下稱系爭車輛
    ），於附表所示之時間、地點，為內政部警政署國道公路警
    察局第九公路警察大隊（下稱舉發機關）員警認原告有附表
    所示等違規，遂逕行舉發並填製如附表所示之舉發違反道路
    交通管理事件通知單（下稱附表所示之舉發通知單），記載
    應到案日期如附表所示，並移送被告處理。嗣原告並未到案
    陳述不服舉發，經被告函請舉發機關協助查明事實後，認原
    告確有附表所示等違規，爰依處罰條例第43條第1項第2款、
    第63條第1項第3款及違反道路交通管理事件統一裁罰基準及
    處理細則（下稱裁罰基準及處理細則）等規定，以附表所示
    之裁決書（下稱附表所示之處分），各裁處原告如附表所示
    之裁罰。原告不服，於是提起本件行政訴訟。
二、原告起訴主張及聲明：
（一）主張要旨：系爭車輛違規當時，原告並非駕駛人，應係原
      告友人李宜娟駕駛該車，因原告已於108年12月26日出境
      ，至今尚未返台，而原告於出境前將系爭車輛借予李宜娟
      駕駛，懇請鈞院函調原告入出境資料後即可明知。
（二）聲明：撤銷原處分。
三、被告答辯及聲明：
（一）答辯要旨：
    ⒈引用處罰條例第7條之2第1項第7款、第2項第9款、第3 項
      、第24條第1項第3款、第43條第1項第2款、第63條第1 項
      第3款、第85條之1第2項第1款、高速公路及快速公路交通
      管制規則（下稱管制規則）第5條第1項前段、道路交通標
      誌標線號誌設置規則（下稱設置規則）第55條之2項、裁
      罰基準及處理細則第13條第3項等相關交通法規之條文（
      詳卷附答辯狀）。
    ⒉舉發機關110年9月6日國道警九交字第1109005134號函文表
      示略以：「…經重新檢視本案採證照片，該車於行經國道5
      號雪山隧道路段時(最高時限速90KM/HR)，均以超速61KM/
      HR以上之速率行駛，且按上揭法令後段規定，本案自無重
      複取締疑義，故依道路交通管理處罰條例第43條第1項第2
      款及同條例第2項分別舉發並無違誤…」等語。
    ⒊本件原告不爭執違規事實，惟主張處罰條例第43條係處罰
      汽車駕駛人非車主，違規時間其人不在台灣等語，惟按車
      籍資料，本件原告確為系爭車輛之所有人，依處罰條例第
      7條之2第4項規定，舉發機關以汽車所有人為被通知人製
      單舉發，並無違誤。至原告稱為其友人駕駛之部分，原告
      應依處罰條例第85條第1項之規定，向被告申請辦理歸責
      駕駛人，惟原告未向被告申請辦理歸責駕駛人，依處罰條
      例第85條第4項之規定，推定受逕行舉發人或該其他人有
      過失，被告依法裁處原告，應無違誤。
    ⒋綜上所述，系爭車輛駕駛因有附表所示等違規之情，已該
      當處罰條例第43條第1項第2款規定之要件。是被告依法裁
      處，應無違誤，原告之訴為無理由。
（二）聲明：駁回原告之訴。
四、爭點：
（一）本件被告認定原告有附表所示等違規，有無違誤？
（二）被告以附表所示之處分裁罰原告，有無違誤？
五、本院之判斷：
（一）前提事實：
      原告所有之系爭車輛於附表所示之時間、地點，為舉發機
      關員警認原告有附表所示等違規之情，此有舉發機關110
      年9月6日國道警九交字第1109005134號函文（見本院卷第
      30頁）、違規採證光碟（見本院卷第31頁）、汽車車籍查
      詢（見本院卷第40頁）、、被告110年11月5日桃交裁申字
      第1100115869號函文（見本院卷第44頁）、附表所示舉發
      通知單之送達證書（見本院卷第46頁、第49頁反面、第52
      頁反面、第55頁反面、第58頁反面、第62頁、第64頁反面
      、第67頁反面）、違規採證照片（見本院卷第47頁反面、
      第49頁、第52頁、第55頁、第58頁、第61頁、第64頁、第
      67頁）、雷達測速儀檢定合格證書（見本院卷第70至73頁
      反面）、附表所示之舉發通知單（見本院卷第75至82頁）
      等資料各1份在卷可憑。而原告於起訴狀內亦表示不爭執
      附表所示之違規事實（見本院卷第4頁）
（二）本件被告認定原告有附表所示等違規，並無違誤：
    ⒈按「「汽車駕駛人，駕駛汽車有下列情形之一者，處6,000
       元以上24,000元以下罰鍰，並當場禁止其駕駛：二、行
      車速度，超過規定之最高時速60公里」，處罰條例第43條
      第1項第2款定有明文。又「汽車行駛高速公路及快速公路
      ，應依速限標誌指示」，管制規則第5條第1項前段所明定
      。
　　⒉復按「第7條之2之逕行舉發案件有下列情形之一者，得連
      續舉發：一、逕行舉發汽車行車速度超過規定之最高速限
      或低於規定之最低速度或有第33條第1項、第2項之情形，
      其違規地點相距6公里以上、違規時間相隔6分鐘以上或行
      駛經過一個路口以上。但其違規地點在隧道內者，不在此
      限」、「逕行舉發汽車行車速度超過規定之最高速限或低
      於規定之最低速度或有本條例第33條第1項、第2項之情形
      ，其違規地點相距6公里以上、違規時間相隔6分鐘以上或
      行駛經過一個路口以上，得連續舉發。但其違規地點在隧
      道內者，不受時間或距離之限制」，處罰條例第85條之1
      第2項第1款、裁罰基準及處理細則第13條第3項分別定有
      明文，是本件系爭車輛依附表所示之違規時間、地點，其
      中附表編號1至4、編號5至6之違規時間係相隔6分鐘以內
      、違規地點亦相距6公里以內，惟依違規採證照片（見本
      院卷第47頁反面、第49頁、第52頁、第55頁、第58頁、第
      61頁、第64頁、第67頁）所示，因原告違規地點係在隧道
      內，則依上開處罰條例第85條之1第2項第1款、裁罰基準
      及處理細則第13條第3項等規定，不受違規時間應相隔6分
      鐘以上、違規地點亦應相距6公里以上之限制，合先敘明
      。
    ⒊經查，依被告所提供本件舉發機關之雷射測速照相器拍攝
      之採證照片8幀（見本院卷第47頁反面、第49頁、第52頁
      、第55頁、第58頁、第61頁、第64頁、第67頁），足認系
      爭車輛於附表所示之違規時間、地點，測得系爭車輛之車
      速如附表所示，應無違誤，並有附表所示之舉發通知單、
      雷達測速儀檢定合格證書（見本院卷第70至73頁反面、第
      75至82頁）等資料在卷可佐，亦為原告所不爭執。故堪認
      定原告確實有附表所示等違規行為事實無誤。
　　⒋次按違反裁罰基準及處理細則第5條規定：「處理違反道路
      交通管理事件，有關文書送達之程序，依行政程序法之規
      定」，而「送達，於應受送達人之住居所、事務所或營業
      所為之。但在行政機關辦公處所或他處會晤應受送達人時
      ，得於會晤處所為之」、「於應送達處所不獲會晤應受送
      達人時，得將文書付與有辨別事理能力之同居人、受雇人
      或應送達處所之接收郵件人員」、「應受送達人或其同居
      人、受雇人、接收郵件人員無正當理由拒絕收領文書時，
      得將文書留置於應送達處所，以為送達」、「送達，不能
      依前二條規定為之者，得將文書寄存送達地之地方自治或
      警察機關，並作送達通知書兩份，一份黏貼於應受送達人
      住居所、事務所、營業所或其就業處所門首，另一份交由
      鄰居轉交或置於該送達處所信箱或其他適當位置，以為送
      達。前項情形，由郵政機關為送達者，得將文書寄存於送
      達地之郵政機關。寄存機關自收受寄存文書之日起，應保
      存3個月」，亦為行政程序法第72條第1項、第73條第1項
      、第3項、第74條第1項至第3項所明定。是行政機關依行
      政程序法而為文書之送達，專依該法律之規定，且該法並
      無準用民事訴訟法或刑事訴訟法關於寄存送達自寄存之日
      起10日生效規定之規定，是文書合法寄存送達後，當自寄
      存之日起即時生效（臺灣高等法院暨所屬法院97年法律座
      談會參照）。經查，本件附表所示舉發通知單之送達證書
      上，均記載原告之地址為「桃園市○○區○○里○○路000巷00
      號」，且原告之戶籍地址及車籍地址亦均設於上址處，此
      有原告於起訴狀內所記載之「住處地址」在卷可佐（見本
      院卷第3頁）。嗣舉發機關將附表所示之舉發通知單於110
      年3月9日統一由郵政機關寄送上揭原告當時之戶籍地址即
      「桃園市○○區○○里○○路000巷00號」住處，因未獲會晤本
      人亦無受領文書之同居人、受雇人或應受送達處所接收郵
      件人員，即將上開送達文書於110年4月15日寄存送達於「
      秀才郵局」等情，此有系爭舉發通知單送達證書8紙附卷
      足參（見本院卷第46頁、第49頁反面、第52頁反面、第55
      頁反面、第58頁反面、第62頁、第64頁反面、第67頁反面
      ）。況本件原告並未向被告機關告知國外地址，致舉發機
      關無從依據行政程序法第86條第1項規定：「於外國或境
      外為送達者，應囑託該國管轄機關或駐在該國之中華民國
      使領館或其他機構、團體為之」，對身處國外之原告為送
      達，則依照同法條第2項規定：「不能依前項規定為送達
      者，得將應送達之文書交郵政機關以雙掛號發送，以為送
      達，並將掛號回執附卷」，是本件附表所示之舉發通知單
      既經舉發機關於110年4月15日以雙掛號方式合法寄存送達
      予原告，則本件附表所示之舉發通知單已於是日發生送達
      之效力。
    ⒌至原告雖主張：其已於108年12月26日出境，至今尚未返台
      ，並非違規當時之駕駛人，係其友人所駕駛等語。惟查：
　　⑴按「本條例所定罰鍰之處罰，受處罰人接獲違反道路交通
      管理事件通知單後，於30日內得不經裁決，逕依第92條第
      4 項之罰鍰基準規定，向指定之處所繳納結案；不服舉發
      事實者，應於30日內，向處罰機關陳述意見；其不依通知
      所定期限前往指定處所聽候裁決，且未依規定期限繳納罰
      鍰結案或向處罰機關陳述意見者，處罰機關得逕行裁決之
      」、「本條例之處罰，受舉發違反道路交通管理事件之受
      處罰人，認為受舉發之違規行為應歸責他人者，應於舉發
      違反道路交通管理事件通知單應到案日期前，檢附相關證
      據及應歸責人相關證明文件，向處罰機關告知應歸責人，
      處罰機關應即另行通知應歸責人到案依法處理。逾期未依
      規定辦理者，仍依本條例各該違反條款規定處罰」、「依
      本條例規定逕行舉發或同時併處罰其他人之案件，推定受
      逕行舉發人或該其他人有過失」，亦為處罰條例第9 條第
      1項、第85條第1項、第4項所明定。
　　⑵又上開處罰條例第85條規定，係於94年12月28日修正公布
      ，修正前其第1項、第2項、第3項原規定：「本條例關於
      車輛所有人之處罰，如應歸責於運送人，租用人或使用人
      ，亦適用之。本條例關於車輛所有人之處罰，如應歸責於
      車輛駕駛人者，處罰車輛駕駛人。本條例關於車輛駕駛人
      之處罰，如應歸責於車輛所有人者，處罰車輛所有人」，
      而其修正理由為：「本條原第1項、第2項、第3項規定不
      清，是採二罰或改變處罰客體未見分明，亦造成處罰機關
      之困擾，且處罰對象不僅關於車輛，尚有其他情況，爰仿
      第7 條之立法精神，予以修正之」。揆其立法意旨，無非
      在將行政處罰歸於實際應負責任之人，以符公平正義，並
      使實際應負責之人能知所警惕避免再犯，惟因慮及監理及
      逕行舉發交通違規之處罰係大量而反覆性之行政行為，處
      罰機關礙於人力、時間之短絀，有時難以一一詳究違規者
      為何人，相較之下，汽車通常均在汽車所有人之管領下，
      汽車所有人對於實際駕駛者為何人多知之甚詳，相關證據
      及證明文件亦均在汽車所有人掌握之中，具有資訊上之優
      勢，若容許汽車所有人僅泛稱係他人駕駛而不提供足資識
      別之身分，又或稱汽車所有人為法人，並非自然人，不可
      能為實際駕駛行為，則處罰機關勢需耗費大量時間勞力調
      查，仍恐一無所獲，此種責任之分配並非合理，將造成道
      路交通安全維護之嚴重漏洞。又倘若僅課予汽車所有人檢
      附相關證據及足資辨識、通知應歸責人之證明文件，而容
      任其於任何時間均得提出，亦將使究竟何人應負最終行政
      罰責任之法律關係長期懸而未決，造成上開規定中「應於
      到案日期前提出」期限之限制形同具文，此應非立法之本
      意，是故立法者課予汽車所有人在期限前提出證明之義務
      ，違反者，仍依本條例各該違反條款規定「處罰」，使汽
      車所有人負最終處罰責任。
　　⑶是依上開說明，可知如舉發機關查獲有汽車於高速公路上
      超速駕駛者，即得記明車輛牌照號碼、車型等可資辨明之
      資料，以汽車所有人為被通知人，先踐行書面通知補繳之
      程序，倘逾期仍未繳，自得以汽車所有人為被通知人，製
      單逕行舉發。汽車所有人接獲舉發通知單後，如不服舉發
      事實者，應於30日內，向處罰機關陳述意見；其不依通知
      所定期限前往指定處所聽候裁決，且未依規定期限繳納罰
      鍰結案或向處罰機關陳述意見者，處罰機關得逕行裁決之
      ；汽車所有人如認為受舉發之違規行為應歸責於實際駕駛
      人者，應於舉發通知單記載之應到案日期前，檢附相關證
      據及實際駕駛人相關證明文件，向處罰機關告知實際駕駛
      人之姓名資料，處罰機關應即另行通知實際駕駛人到案依
      法處理，汽車所有人逾期未依上開規定辦理者，即應依本
      條例各該違反條款規定處罰。所謂「依本條例各該違反條
      款規定處罰」，即係以「汽車所有人」為違章之人，而依
      本條例各該違反條款規定處罰。　
　　⑷經查，本件原告於附表所示之違規時間，既為系爭車輛之
      登記所有人，此有汽車車籍查詢一紙（見本院卷第40頁）
      在卷可佐，而系爭車輛確有附表所示等違規行為，經舉發
      機關以附表所示之舉發通知單對原告逕行舉發。依上開舉
      發通知單所定應到案日期分別為附表所示，惟原告未於應
      到案日期前告知被告實際違規行為人，嗣於110年7月16日
      提起本件行政訴訟（見本院卷第3頁），並於起訴狀內主
      張其已於108年12月26日出境，並非舉發通知單上之駕駛
      人等語，以致被告無從改罰該違規行為人，自可歸責於原
      告。至本件附表所示舉發通知單之寄存送達日期（即110
      年4月15日）雖已逾附表編號1至4所示舉發通知單之應到
      案日期（即110年4月12日），或於附表編號5至8所示舉發
      通知單之應到案日期（即110年4月15日）當日為寄存送達
      ，致使原告並無充分時間前往被告機關辦理歸責等情。惟
      查，按裁罰基準及處理細則第15條第2項：「前項通知單
      應載明受通知人收受通知單時應到案日期不足30日或已逾
      應到案日期者，得於送達生效日後30日內到案」之規定，
      足見縱原告於收本件附表所示之舉發通知單時，其應到案
      日期不足30日或已超過應到案日期之期限，原告仍可依照
      上開裁罰基準及處理細則第15條第2項規定，於寄存送達
      之生效日（即110年4月15日）後30日內到案陳述不服舉發
      ，惟本件原告不僅未於附表所示之應到案日期前告知被告
      實際違規行為人，已如上述，亦未於寄存送達之生效日後
      30日內向被告辦理歸責，是依上開說明，原告係有過失，
      自可歸責於原告。故原告前揭主張，尚難憑採。
　  ⒍綜上所述，本件被告依處罰條例第85條第1項、第4項等規
      定，以原告未依規定告知應歸責人，應依處罰條例第43條
      第1項第2款規定裁處原告，於法並無不合。故被告認定原
      告有附表所示等違規，並無違誤。
（三）被告以附表所示之處分裁罰原告，並無違誤：
    ⒈按「汽車駕駛人，駕駛汽車有下列情形之一者，處新臺幣6
      ,000 元以上24,000元以下罰鍰，並當場禁止其駕駛：二
      、行車速度，超過規定之最高時速60公里」、「汽車駕駛
      人違反第1項、第3項規定者，應接受道路交通安全講習…
      」、「汽車駕駛人有下列各款所列條款之一者，除依原條
      款處罰鍰外，並予記點：三、有第43條、第53條或第53條
      之1情形之一者，各記違規點數3點」，處罰條例第43條第
      1項第2款、第5項前段、第63條第1項第3款分別定有明文
      。
    ⒉次按裁罰基準及處理細則第1條規定：「本細則依道路交通
      管理處罰條例第92條第4項規定訂定之」、第2 條第1項、
      第2 項規定：「處理違反道路交通管理事件之程序及統一
      裁罰基準依本細則之規定辦理。前項統一裁罰基準，如附
      件違反道路交通管理事件統一裁罰基準表」，核上開裁罰
      基準及處理細則之規定，就其立法目的及功能，乃為防止
      處罰機關枉縱或偏頗，依處罰條例第92條第4項所授權交
      通部會同內政部訂定之裁罰基準及處理細則及其附件「違
      反道路交通管理事件統一裁罰基準表」（下稱裁罰基準表
      ），用以維持裁罰之統一性與全國因違反道路交通管理事
      件受處罰民眾之公平，不因裁決人員不同，而生偏頗，寓
      有避免各監理機關於相同事件恣意為不同裁罰之功能，並
      非法所不許，於憲法上保障人民財產權之意旨並無牴觸（
      此並有司法院釋字第511號解釋意旨理由足資參照），是
      被告自得依此裁罰基準表而為裁罰。
    ⒊原告確有附表所示等違規行為，已詳如前述，且原告逾期
      繳納罰鍰或到案聽候裁決，又依裁罰基準表規定：「機車
      或小型車」、「行車速度，超過規定之最高時速逾60公里
      至80公里以內」、「行車速度，超過規定之最高時速逾80
      公里至100公里以內」，未於期限內到案聽候裁決、繳納
      罰鍰或逕行裁決處罰者。是本件被告依處罰條例第43條第
      1項第2款、第63條第1項第3款、裁罰基準及處理細則及裁
      罰基準表等規定，以附表所示之處分裁罰原告，經核即屬
      於法有據，該等處分並無違誤。故原告訴請撤銷原處分，
      為無理由，應予駁回。
（四）本件判決基礎已臻明確，兩造其餘之攻擊防禦方法及訴訟
      資料經本院審酌後，核與判決結果不生影響，無一一論述
      之必要，附此敘明。
六、本件第一審裁判費為裁判費300 元，應由原告負擔，爰確定
    第一審訴訟費用額如主文第二項所示。
七、據上論結，本件原告之訴無理由，依政訴訟法第237條之8  
    第1項、第98條第1項前段等規定，判決如主文。
中　　華　　民　　國　　111 　年　　2 　　月　　18　　日
　　　　　　　　　行政訴訟庭　法　官　黃漢權　　
　　　　　　　　　
附表：
 編號 違規舉發通知單    裁決書 違規時間地點    違規事實    處罰主文    1 110年2月26日國道警交字第ZIC284068號（110年4月12日前） 110年6月28日桃交裁罰字第58－ZIC284068號 110年1月29日3時57分許，在國道五號高速公路南下16.9公里處 行車速度，超過規定之最高時速逾60公里至80公里以內 罰鍰新臺幣8000元、記違規點數3點，並應參加道路交通安全講習    2 110年2月26日國道警交字第ZIC284070號（110年4月12日前） 110年6月28日桃交裁罰字第58－ZIC284070號 110年1月29日3時58分許，在國道五號高速公路南下18.3公里處 行車速度，超過規定之最高時速逾60公里至80公里以內 罰鍰新臺幣8800元、記違規點數3點，並應參加道路交通安全講習    3 110年2月26日國道警交字第ZIC284072號（110年4月12日前） 110年6月28日桃交裁罰字第58－ZIC284072號 110年1月29日3時58分許，在國道五號高速公路南下19.7公里處 行車速度，超過規定之最高時速逾80公里至100公里以內 罰鍰新臺幣15600元、記違規點數3點，並應參加道路交通安全講習    4 110年2月26日國道警交字第ZIC284076號（110年4月12日前） 110年6月28日桃交裁罰字第58－ZIC284076號 110年1月29日3時59分許，在國道五號高速公路南下22.5公里處 行車速度，超過規定之最高時速逾60公里至80公里以內 罰鍰新臺幣8800元、記違規點數3點，並應參加道路交通安全講習    5 110年2月26日國道警交字第ZIC284856號（110年4月15日前） 110年6月28日桃交裁罰字第58－ZIC284856號 110年2月1日1時55分許，在國道五號高速公路南下21.1公里處 行車速度，超過規定之最高時速逾80公里至100公里以內 罰鍰新臺幣13200元、記違規點數3點，並應參加道路交通安全講習    6 110年2月26日國道警交字第ZIC284858號（110年4月15日前） 110年6月28日桃交裁罰字第58－ZIC284858號 110年2月1日1時57分許，在國道五號高速公路南下26.7公里處 行車速度，超過規定之最高時速逾80公里至100公里以內 罰鍰新臺幣13200元、記違規點數3點，並應參加道路交通安全講習    7 110年2月26日國道警交字第ZIC284864號（110年4月15日前） 110年6月28日桃交裁罰字第58－ZIC284864號 110年2月1日2時23分許，在國道五號高速公路南下26.7公里處 行車速度，超過規定之最高時速逾60公里至80公里以內 罰鍰新臺幣8800元、記違規點數3點，並應參加道路交通安全講習    8 110年2月26日國道警交字第ZIC284928號（110年4月15日前） 110年6月28日桃交裁罰字第58－ZIC284928號 110年2月1日21時58分許，在國道五號高速公路北上23.9公里處 行車速度，超過規定之最高時速逾60公里至80公里以內 罰鍰新臺幣8800元、記違規點數3點，並應參加道路交通安全講習 
上為正本係照原本作成。
如不服本判決，應於判決送達後20日內，向本院提出上訴狀並表
明上訴理由（原判決所違背之法令及其具體內容或依訴訟資料可
認為原判決有違背法令之具體事實），其未載明上訴理由者，應
於提出上訴後20日內向本院補提理由書（上訴狀及上訴理由書均
須按他造人數附繕本，如未按期補提上訴理由書，則逕予駁回上
訴），並應繳納上訴裁判費新臺幣750元。 
中　　華　　民　　國　　111 　年　　2 　　月　　18　　日
                              書記官  蕭竣升